【裁判字號】    91,訴,360
【裁判日期】    920115
【裁判案由】    抵押權
【裁判全文】
臺北高等行政法院裁定                              九十一年度訴字第三六○號
    原      告  甲○○○
    被      告  財政部臺灣省北區國稅局
    代  表  人  林吉昌（局長）
右當事人間因抵押權事件，原告請求確認抵押權不存在，提起行政訴訟。本院裁定如
左︰
    主  文
原告之訴駁回。
訴訟費用由原告負擔。
    理  由
一、按「訴訟事件不屬行政法院之權限者，行政法院應以裁定駁回之」行政訴訟法第
    一百零七條第一項第一款定有明文。又判斷訴訟事件是否屬於行政法院之權限，
    係以本案問題為對象。如果訴訟事件之本案問題為私法爭議，縱使其先決問題（
    判斷訴訟事件本案問題之前提法律問題）涉及公法爭議，亦不影響其為私法爭議
    之判斷，行政法院仍無審判權。
二、原告起訴意旨略以：訴外人曾繁榮所有坐落於基隆市○○區○○段第五三八及五
    四二號土地兩筆，被告因徵收遺產稅而於上述土地設定共同擔保新台幣（下同）
    一億四千萬元稅額之第一順位抵押權，另原告為第二順位抵押權人。惟被告於民
    國（下同）八十九年七月十七日因訴外人曾繁榮等七人之聲請，准許另換三筆遺
    產土地為擔保，塗銷原供擔保之上開第五三八及五四二號二筆土地之抵押權，該
    二筆土地所擔保之債權已不存在，被告對於上開第五三八、五四二號土地上之抵
    押權應已不存在，是以原告應自第二順位昇為第一順位抵押權人，台灣基隆地方
    法院執行拍賣上述二筆土地時，被告無參與分配之權利，爰提起本件行政訴訟確
    認被告對該二筆土地之抵押權不存在等語。
三、經查本件上開第五三八及五四二號土地二筆，原係被繼承人曾阿同之繼承人曾繁
    榮提供予被告，做為被繼承人曾阿同遺產稅及贈與稅之欠稅擔保品，於八十四年
    五月十一日設定抵押權予被告，債務人為曾繁榮等七位繼承人，嗣於八十六年十
    二月二十六日另行設定第二順位抵押權予於原告，此為兩造所陳，並有土地登簿
    謄本附卷可稽。玆原告以被告於八十九年七月十七日因繼承人曾繁榮等七人之聲
    請，准許更換三筆遺產土地為擔保，塗銷原供擔保之上開第五三八及五四二號二
    筆土地之抵押權，該二筆土地所擔保之債權已不存在，起訴確認被告之抵押權不
    存在，核本案問題係為私法上權利之抵押權存否之爭執，顯屬私法上之爭議。雖
    然判斷被告之抵押權是否存在，以被告對納稅義務人即繼承人曾繁榮等人之遺產
    稅及贈與稅之稅捐債權是否存在為前提，稅捐債權之存否為公法上爭議，惟其僅
    係本件訴訟事件之先決問題，揆首揭說明，並不響影本件訴訟事件為私法爭議之
    判斷。本件既為私法上爭議，原告應依民事相關法律規定，向普通法院尋求救濟
    ，其逕向無審判權之本院起訴，於法自有未合，依首揭行政訴訟法第一百零七條
    第一項第一款規定，原告之訴應予駁回。
四、據上論結，本件原告之訴為不合法，爰依行政訴訟法第一百零七條第一項第一款
    、第一百零四條，民事訴訟法第九十五條、第七十八條，裁定如主文。
中      華      民      國    九十二    年      一      月     十五     日
                             臺 北 高 等 行 政 法 院   第 三 庭
                                            審 判 長 法  官  姜素娥
                                                     法  官  陳國成
                                                     法  官  吳東都
右為正本係照原本作成。
如不服本裁定，應於送達後十日內向本院提出抗告狀（須按他造人數附繕本）。
中      華      民      國    九十二    年      一      月     十五     日
                                                     書記官  李金釵


司法院資訊處製作；財團法人民間司法改革基金會備份。
